臺灣高雄地方法院民事判決　　　　　　　 94年度訴字第708號
原　　　告　國泰世紀產物保險股份有限公司
法定代理人　丙○○
訴訟代理人　乙○○
被　　　告　甲○○
　　　　　　丁○○
當事人間請求損害賠償事件，本院民國94年5月5日言詞辯論終結
，判決如下：
  主  文
被告應連帶給付原告新台幣貳佰伍拾萬元，及被告甲○○自民國
94年4月25日起，被告丁○○自民國94年4月14日起，均至清償日
止，均按週年利率5%計算之利息。
訴訟費用由被告連帶負擔。
本判決第一項於原告以新台幣捌拾參萬參仟元為被告供擔保後，
得假執行。
  事實及理由
一、原告主張：
（一）被告丁○○於民國90年7月17日至91年7月17日間，向原告
      原告公司投保汽車第三人責任保險及強制汽車責任保險，
      而與原告簽訂汽車第三人責任保險及強制汽車責任保險之
      保險契約，保單號碼分別為第15370Y002384號及第150390
      B039172號。被告甲○○則為從事汽車保險理賠代辦之人
      員。
（二）緣訴外人張添貴為張融合之子，並為訴外人曾乙峰之女婿
      。訴外人曾乙峰因訴外人張添貴於90年9月28日晚間10時
      至11時許，在其位於高雄市○○區○○街29之3號4樓住處
      喝酒後，因酒醉不慎自樓上墜落地面，而將訴外人張添貴
      送至高雄市立小港醫院急救，嗣因其冀圖以假車禍辦理保
      險理賠方式向保險公司詐領車禍保險理賠金，乃於隔日凌
      晨2時許，以電話聯絡訴外人王志宗幫忙，訴外人王志宗
      並於同日中午隨同被告甲○○前往小港醫院探視訴外人張
      添貴傷勢。被告甲○○，及訴外人王志宗、張融合、曾乙
      峰等四人於探視張添貴禦後，即基於意圖為自己不法所有
      之詐欺取財犯意，共同謀議向派出所虛報車禍，以取得不
      實報案紀錄之方式詐領車禍理賠保險金，並決定由被告甲
      ○○充當車禍肇事人，以被告甲○○所有，登記於亦知情
      共謀之被告丁○○名下之車牌號碼為E4-8139號自小客車
      作為肇事車輛，並由訴外人王志宗委請亦知情之訴外人張
      菁中（為高雄市政府警察局小港分局小港派出所員警）協
      助其等辦理不實之車禍備案紀錄及核發道路交通事故證明
      書，而以上開不正之方法向原告公司提出申請而詐領車禍
      保險理賠金。原告公司於接獲其等之申請理賠案件後不疑
      有他，即依上開保險契約之約定，於90年11月27日將新台
      幣（下同）3,000,000元之車禍理賠金匯入被告甲○○在
      台東中小企業銀行五甲分行之帳戶內（帳號為0000000000
      000），被告甲○○於領受上開金額後，即將其中之500,0
      00元據為己有，其餘2,500,000元則分別於90年11月27日
      及同年月28日於高雄市○○路邱毅競選總部及高雄市○○
      路附近聯合計程車行交予訴外人王志宗，王志宗收受2,50
      0,000元後，本欲將其中之600,000元交付予訴外人張融合
      及曾乙峰，惟因其二人認為依原協議其等應取得1,000,00
      0元，心生不滿而不願接受，訴外人王志宗乃將其中之60,
      000元交予訴外人張菁中，作為其協助辦理假車禍報案之
      酬勞。被告二人與前開訴外人張菁中等人共同詐欺之不法
      侵權行為，業經訴外人張融合向法務部調查局南部地區機
      動工作組檢舉，並經高雄地方法院檢察署檢察官以該署91
      年度偵字第10026號提起公訴後，由本院刑事庭以本院92
      年度訴字第1234號判處被告甲○○有期徒刑2年；被告丁
      ○○有期徒刑6月，緩刑3年；因丁○○未上訴而告確定，
      甲○○則提起上訴後，經台灣高等法院高雄分院以該院93
      年上訴字第942號貪污治罪條例案件判處有期徒刑2年，緩
      刑2年確定在案，原告自得依侵權行為之規定，請求被告
      賠償原告因此而受有之損失。而原告本不知上開情事，係
      因嗣後被告甲○○於本院第一審刑事庭93年7月20日判決
      後主動將其個人取得之500,000元返還予原告公司，並告
      知原告上情，原告始知情。故依此計算，原告所受之損失
      共計為2,500,000元，為此，爰依民法第184條第1項後段
      及第185條之共同侵權行為法律關係請求被告連帶給付原
      告2,500,000元等語。並聲明：被告應給付原告2,500,000
      元，及自起訴狀繕本送達翌日起至清償日止，按週年利率
      5%計算之利息；並陳明願供擔保，請准宣告假執行。
二、被告二人對原告主張之上開事實均不爭執，惟均以其等現無
    能力清償等語置辯。並均聲明：原告之訴駁回。
三、原告主張之上開事實，業據其提出與所述相符之強制汽車保
    險理賠計算書、（任意）汽車保險理賠計劃書、保險賠款電
    匯同意書各1份為證，被告對原告主張之上開事實，亦不爭
    執，而被告二人與上開訴外人張菁中等人之共同詐欺侵權行
    為業經本院刑事庭以本院92年度訴字第1234號及台灣高等法
      院高雄分院以該院93年上訴字第942號貪污治罪條例案件
    判處被告甲○○有期徒刑2年；被告丁○○有期徒刑6月確定
    在案，業據本院依職權調取上述刑事卷宗查明屬實，並有上
    開刑事判決附卷可稽，原告主張之上開事實，自足以認為屬
    實。至於被告二人雖均以無力清償置辯，惟無力清償並非得
    合法拒絕清償債務之理由，被告此部份之抗辨，自不足採。
    從而，原告依上述侵權行為之法律關係請求被告二人連帶給
    付2,500,000元，及其中被告甲○○自起訴狀繕本送達翌日
    之94年4月25日起，及被告丁○○自起訴狀繕本送達翌日之
    94年4月14日起，均至清償日止，均按週年利率5%計算之利
    息，為有理由，應予准許。
四、原告陳明願供擔保請求宣告假執行，核無不合，茲酌定相當
    之擔保金額，予以准許。
五、據上結論，本件原告之訴為有理由，依民事訴訟法第85條第
    2項、第390條第2項，判決如主文。
中　　華　　民　　國　　94　　年　　5　　月　　19　　日
                  民事鳳山分庭法　官　郭文通
正本係照原本作成。
如對本判決上訴，須於判決送達後20日內向本院提出上訴狀。
中　　華　　民　　國　　94　　年　　5　　月　　19　　日
                                書記官　李崑良
